【裁判字號】    98,審訴,859
【裁判日期】    981020
【裁判案由】    毒品危害防制條例
【裁判全文】
臺灣士林地方法院刑事判決             98年度審訴字第859號
公  訴  人  臺灣士林地方法院檢察署檢察官
被      告  甲○○
上列被告因違反毒品危害防制條例案件，經檢察官提起公訴（98
年度毒偵字第1622號），被告於本院準備程序中就被訴事實為有
罪陳述，經本院合議庭裁定由受命法官獨任行簡式程序審理，並
判決如下：
    主  文
甲○○施用第一級毒品，累犯，處有期徒刑拾月。
    事  實
一、甲○○前因2 次施用毒品案件，經依法院先後裁定送觀察、
    勒戒後，均認無繼續施用毒品之傾向，分別於民國92年1 月
    16日、92年6 月13日執行完畢釋放出所，並由臺灣士林地方
    法院檢察署檢察官以91年度毒偵字第1721號、92年度毒偵字
    第605 號各為不起訴處分確定；詎仍未戒除毒癮，甲○○於
    前開觀察、勒戒執行完畢釋放後5 年內，復於95年間因違反
    毒品危害防制條例案件，經本院以95年度訴字第974 號判決
    判處有期徒刑6 月確定，又於96年間因竊盜案件，經臺灣基
    隆地方法院以96年度基簡字第533 號判決判處有期徒刑2 月
    確定，另於同年間，因違反毒品危害防制條例案件，經臺灣
    臺北地方法院以96年度訴字第1123號判決判處有期徒刑7 月
    確定，上開3 案件之宣告刑經依中華民國96年罪犯減刑條例
    減刑後，經臺灣臺北地方法院以96年度聲字第2171號定應執
    行有期徒刑6 月；又於96年間因竊盜案件，分別經本院以96
    年度士簡字第384 號、96年度易字第689 號判決各判處有期
    徒刑2 月、3 月確定，復於同年間因違反毒品危害防制條例
    案件，經本院以96年度訴字第453 號判決分別就4 次施用毒
    品犯行各判處有期徒刑6 月，上開3 案件之宣告刑經中華民
    國96年罪犯減刑條例減刑後，經本院以97年度聲字第265 號
    裁定應執行刑有期徒刑8 月確定，嗣經接續執行前開案件，
    於97年6 月30日執行完畢。甲○○猶不知悔改，復基於施用
    第一級毒品海洛因之犯意，於98年8 月4 日上午某時許，在
    臺北縣汐止市○○○路424 號8 樓之2 住處，以針筒注射方
    式，施用第一級毒品海洛因1 次。嗣於98年8 月6 日18時許
    ，在臺北縣政府警察局汐止分局，經警徵得甲○○之同意後
    ，採其尿液送驗，因鑑驗結果呈嗎啡陽性反應，始查悉上情
    。
二、案經臺北縣政府警察局汐止分局報告臺灣士林地方法院檢察
    署檢察官偵查起訴，經本院改依簡式審判程序審理。
    理  由
一、上揭犯罪事實，業據被告甲○○於偵查、本院準備程序及審
    理中迭承不諱（參見98年度毒偵字第1622號卷第20頁、本院
    卷第29頁、第33頁），又被告於98年8 月6 日在臺北縣政府
    警察局汐止分局為警所採尿液，經送台灣檢驗科技股份有限
    公司以EIA 酵素免疫分析法初驗後，再以GC/MS 氣相層析/
    質譜儀法進行確認檢驗，結果呈嗎啡（即施用海洛因之代謝
    物）陽性反應，有該公司於98年8 月21日出具之濫用藥物檢
    驗報告及臺北縣政府警察局汐止分局查獲違反毒品危害防制
    條例案件姓名對照表各1 紙附卷可稽（附於同上偵卷第8 頁
    、第9 頁）。綜上，足認被告自白與事實相符，可以採信，
    本案事證至為明確，被告犯行堪予認定。
二、按毒品危害防制條例於92年7 月9 日修正公布，自93年1 月
    9 日施行，其中第20條、第23條將施用毒品之刑事處遇程序
    區分為「初犯」、「5 年內再犯」、「5 年後再犯」。依其
    立法理由之說明：「初犯」，經觀察、勒戒或強制戒治，應
    為不起訴處分或不付審理之裁定；經觀察、勒戒或強制戒治
    執行完畢釋放後，「5 年內再犯」者，因其再犯率甚高，原
    實施之觀察、勒戒及強制戒治既已無法收其實效，爰依法追
    訴或裁定交付審理。至於經觀察、勒戒或強制戒治執行完畢
    釋放，「5 年後再犯」者，前所實施之觀察、勒戒或強制戒
    治已足以遮斷其施用毒品之毒癮，為期自新及協助其斷除毒
    癮，仍用「初犯」規定，先經觀察、勒戒或強制戒治之程序
    。從而，依修正後之規定，祇於「初犯」及「5 年後再犯」
    2 種情形，有其追訴條件之限制，即須於初犯經觀察、勒戒
    或強制戒治釋放後，5 年內均無施用毒品之行為，始能認其
    前所實施之觀察、勒戒或強制戒治已足遮斷毒癮，而得於5
    年後再犯時，再予適用初犯之規定，重行觀察、勒戒等程序
    。倘5 年內已經再犯，被依法追訴處罰，縱其第3 次（或第
    3 次以上）施用毒品之時間在初犯釋放5 年以後，即與「5
    年後再犯」之情形有別，且因已於「5 年內再犯」，顯見其
    再犯率甚高，原實施觀察、勒戒或強制戒治，已無法收其實
    效，自無再經觀察、勒戒及強制戒治之必要，應由檢察官逕
    行起訴，始符新法修正之本旨（最高法院95年第7 次刑事庭
    會議決議、95年度台非字第59號判決參照）。查本件被告前
    因施用毒品案件，經依法院裁定送觀察、勒戒後，認無繼續
    施用毒品之傾向，於92年6 月13日執行完畢釋放出所後5 年
    內，先後因施用第一級毒品案件，分別經本院以95年度訴字
    第974 號、96年度訴字第453 號及臺灣臺北地方法院以96年
    度訴字第1123號判決分別判處有期徒刑6 月、1 年及7 月確
    定，經接續執行後，於97年6 月30日縮刑期滿執行完畢等情
    ，有臺灣高等法院被告前案紀錄表在卷可稽，是本案被告所
    為施用毒品之犯行，距離前開觀察、勒戒執行完畢釋放雖已
    逾5 年，惟被告在上開觀察、勒戒執行完畢後5 年內，既已
    再犯施用毒品罪，並經追訴、處罰，揆諸前揭說明，其本次
    犯行即與毒品危害防制條例第20條第3 項所稱之「5 年後再
    犯」有別，是公訴人依法追訴，於法並無不合，本院自應依
    法論科。
三、按海洛因為毒品危害防制條例第2 條第2 項第1 款所稱之第
    一級毒品。核被告甲○○所為，係犯毒品危害防制條例第10
    條第1 項之施用第一級毒品罪，其持有第一級毒品海洛因進
    而施用，持有毒品之行為為施用毒品之當然手段，不另論以
    持有毒品罪（最高法院74年度台上字第3404號判例意旨參照
    ）。又被告有如事實欄所載前案科刑及執行之情形，有臺灣
    高等法院被告前案紀錄表附卷可參，其於有期徒刑執行完畢
    後5 年內，故意再犯本案有期徒刑以上之罪，為累犯，應依
    刑法第47條第1 項之規定加重其刑。爰審酌被告曾因施用毒
    品犯行而送觀察、勒戒及判處罪刑，仍不知悛悔，復再施用
    第一級毒品，顯見其無戒絕之決心，惟念其施用毒品乃戕害
    自己身心健康，尚未危及他人，且犯後坦承犯行，態度尚稱
    良好等一切情狀，量處如主文所示之刑，以示懲儆，公訴人
    具體求處被告有期徒刑1 年5 月，固非無見，惟本院斟酌前
    開事項，認公訴人所求刑度尚嫌過重，附此敘明。至被告施
    用海洛因所用之注射針筒，並未扣案，復據被告供明業已丟
    棄，堪認已經滅失，自無從諭知沒收，併此指明。
據上論斷，應依刑事訴訟法第273 條之1 第1 項、第299 條第1
項前段，毒品危害防制條例第10條第1 項，刑法第11條前段、第
47條第1 項，判決如主文。
本案經檢察官鄭富城到庭執行職務。
中    華    民    國    98    年    10     月    20   日
                  刑事第一庭法  官  吳祚丞
以上正本證明與原本無異。
如不服本判決應於收受判決後10日內向本院提出上訴書狀，並應
敘述具體理由；其未敘述上訴理由者，應於上訴期間屆滿後20日
內向本院補提理由書（均須按他造當事人之人數附繕本）「切勿
逕送上級法院」。
                            書記官  丁梅芬
中    華    民    國    98    年    10     月    20   日
所犯法條：
毒品危害防制條例第10條第1 項
施用第一級毒品者，處 6 月以上 5 年以下有期徒刑。


司法院資訊處製作；財團法人民間司法改革基金會備份。
